【裁判字號】    99,交聲,2158
【裁判日期】    990730
【裁判案由】    交管條例聲異
【裁判全文】
臺灣板橋地方法院交通事件裁定      99年度交聲字第2158號
原處分機關  交通部公路總局臺北區監理所蘆洲監理站
異  議  人  甲○○
上列異議人即受處分人因違反道路交通管理處罰條例案件，對於
交通部公路總局臺北區監理所蘆洲監理站民國99年6 月22日所為
之北監蘆字第裁46-C00000000號處分，聲明異議，本院裁定如下
：
    主  文
原處分撤銷。
甲○○不罰。
    理  由
一、原處分意旨略以：異議人即受處分人甲○○於民國99年5月
    17日15時43分許，騎乘車號K3V-880號重型機車，行經臺北
    縣三重市龍門、龍濱口時( 裁決書略載為「龍門路」) ，有
    「號牌不依指定位置懸掛」之違規行為，嗣經警員當場攔停
    舉發後，原處分機關於99年6 月22日以北監蘆字第裁46-C00
    000000號違反道路交通管理事件裁決書，依道路交通管理處
    罰條例第12條第1 項第7 款、同條第2 項之規定，裁處罰鍰
    新臺幣（下同）5,400 元並吊銷牌照。
二、異議意旨略以：伊所有上開機車係因後擋泥板斷裂，而正廠
    零件又過於昂貴，所以才使用市面上販售的架牌器，然裝設
    後其牌照角度與原廠角度相符，並未造成他人困擾或有礙於
    視線；且伊於本件遭舉發後，另於99年6 月4 日因駕駛上開
    機車違規行駛於禁行機車道上而遭員警拍照後製單舉發，從
    該舉發照片亦可證明伊使用架牌器並未更改牌照角度，他人
    仍可自後辨識伊之牌照號碼，為此聲明異議，請求撤銷原處
    分等語。
三、按汽車已領有號牌而不依指定位置懸掛者，處汽車所有人新
    臺幣3,600 元以上10,800元以下罰鍰，並禁止其行駛，且吊
    銷其牌照，道路交通管理處罰條例第12條第1 項第7 款及同
    條第2 項分別定有明文。次按機器腳踏車號牌每車一面，應
    正面懸掛於車輛後端之明顯適當位置；汽車號牌不得變造損
    毀、塗抹或黏貼其他材料、加裝邊框或霓虹燈、裝置旋轉架
    、顛倒懸掛或以安裝其他器具之方式使不能辨認其牌號，並
    不得以他物遮蔽，如有污穢，致不能辨認其牌號時，應洗刷
    清楚，道路交通安全規則第11條第1 項第3 款、同條第2 項
    亦定有明文，考其立法目的，顯然係在保護牌號之可辨識性
    ，以免影響行車管理，及產生違規不易逕行舉發及肇事不易
    稽查之情事，故條文始明確將「使不能辨認其牌號」列為構
    成要件，因此，即使機車號牌曾安裝其他架牌器，如完全不
    影響牌號之可辨識性時，依文義解釋，自應排除在此項禁止
    規定之外。
四、經查：
(一)、本件異議人於99年5 月17日15時43分許，騎乘加裝架牌器之
    車號K3V-880 號重型機車，行經臺北縣三重市龍門、龍濱口
    時為警攔檢之事實，除為異議人所不爭執外，並經證人即本
    件舉發員警王琨能於本院證述明確，且有臺北縣政府警察局
    99年5 月17日北縣警交大字第C00000000 號舉發違反道路交
    通管理事件通知單影本、舉發照片共5 張在卷足憑，此部分
    之事實應認屬實。
(二)、至異議人辯稱其機車雖有加裝架牌器，然其號牌裝設角度正
    常，並不影響車牌的可辨識性乙節，亦據證人王琨能證稱：
    「當時我巡邏中，發現異議人騎乘的機車車牌有翹起的情形
    ，因為異議人有裝車架，車牌放在改裝的車架上，其車牌位
    置與原廠的一樣，但角度不一樣，但站在車輛後方還是可以
    清楚看到車牌」等語( 見本院99年7 月27日訊問筆錄) ，衡
    以證人既為本件交通違規事件之舉發員警，並無事後設詞維
    護異議人，而於本院訊問時虛偽陳述之動機，其證詞應堪採
    信；且依證人庭呈之舉發照片所示，異議人之機車於遭舉發
    當時，自其後方確實仍可清楚辯識牌照號碼。復觀以異議人
    所庭呈其於99年6 月4 日因駕駛上開機車違規行駛於禁行機
    車道上，而遭員警所拍攝之照片，其拍攝者係自機車後上方
    、遠距離加以拍攝，惟仍可以辨識該機車之車牌號碼後加以
    舉發，益徵異議人辯稱其並未利用上開架牌器更改號牌角度
    ，致無法辨識牌照號碼乙節並非無據。異議人加裝架牌器之
    行為既尚未達「不能辨認其牌號」之程度，揆諸前揭法條之
    文字規定及立法目的之說明，自不能僅以異議人有加裝旋轉
    架之行為，遽以道路交通管理處罰條例第12條第1 項第7款
    及同條第2 項對異議人為科以罰鍰及吊銷牌照之處分。
五、綜上所述，本件異議人之號牌雖裝設於架牌器上，惟仍可清
    楚自其後方辯識車牌號碼，並無「不能辨認其牌號」之情形
    ，就此實難認異議人有「號牌不依指定位置懸掛」之違規行
    為，原處分機關據以裁罰，自有未合。異議人就此聲明異議
    ，非無理由，應由本院撤銷原處分，改諭知異議人不罰。
據上論斷，應依道路交通案件處理辦法第20條，裁定如主文。
中    華    民    國    99    年    7     月    30    日
                  交通法庭    法  官    陳昭筠
以上正本證明與原本無異。
如不服本裁定應於送達後5日內向本院提出抗告狀。
                              書記官    黃文儀
中    華    民    國    99    年    8     月    3     日

司法院資訊處製作；財團法人民間司法改革基金會備份。
